臺灣高等法院高雄分院刑事附帶民事訴訟判決　　　　九十三年度附民字第一六號
　　原　　　告　高雄縣茂林鄉公所
　　法定代理人　乙○○
　　被　　　告　丙○○
　　被　　　告　甲○○
右列被告等因貪污治罪條例案件（本院九十二年度上訴字第五五八號），經原告提起
附帶民事訴訟，請求損害賠償，本院判決如左：
    主  文
被告丙○○應給付原告新台幣捌拾貳萬柒仟參佰捌拾捌元，及自民國九十二年八月二
十日起至清償日止，按年息百分之五計算之利息。
被告甲○○應給付原告新台幣陸萬壹仟伍佰陸拾元，及自民國九十二年八月十六日起
至清償日止，按年息百分之五計算之利息。
原告其餘之訴駁回。
    事實及理由
一、原告起訴主張：被告丙○○自民國（下同）八十三年七月起至八十八年六月間止
    ；被告甲○○自八十四年四月十七日起至八十六年五月三十一日止，分別係原告
    高雄縣茂林鄉公所派駐茂林風景區管理站之售票員，被告等均明知門票之收入應
    全數交付原告茂林鄉公所主計或出納人員繳庫，詎竟各基於意圖為自己不法所有
    之概括犯意，自八十五年七月一日起，至八十六年三月三十一日止，連續將門票
    收入款項侵占入己，其中被告丙○○計侵占金額為新台幣（下同）八十二萬七千
    三百八十八元，被告甲○○計侵占之金額為四十一萬五百八十元，爰依侵權行為
    之法律關係，請求命被告丙○○、甲○○分別給付上開侵占金額及均自八十六年
    三月三十一日起至清償日止，按年息百分之五計算之利息。
二、被告等則以：原告之主張均非真實，渠等並未侵占所持有販售門票之票款，調查
    站筆錄之自白係在非自由意志下所為，依法不得做為證據，渠等既未侵占，自無
    賠償責任等語，資為抗辯，求為判決駁回原告之訴。
三、按附帶民事訴訟之判決，應以刑事訴訟判決所認定之事實為據，刑事訴訟法第五
    百條前段定有明文。本件原告主張被告等係原告高雄縣茂林鄉公所茂林風景區管
    理站之售票員，詎竟連續將門票收入款項侵占入己之事實，業據渠等於法務部調
    查局高雄縣調查站接受調查時坦承在卷，且被告等侵占原告門票收入之事實，亦
    經本院以九十二年度上訴字第五五八號判決依連續侵占公有財物罪分別判處有期
    徒刑十二年二月、五年在案，有該判決在卷可稽，則原告主張之事實，可堪認為
    真實。
四、按因故意或過失不法侵害他人權利者，負損害賠償責任，民法第一百八十四條第
    一項前段定有明文。被告等侵占原告販售門票所得款項之事實，既已明確，則原
    告請求被告賠償，即屬有據。茲應審究者，係被告等各自侵占之金額為若干。就
    被告丙○○部分，本院前開刑事判決認定所侵占之金額為一百一十七萬六千四百
    零八元；被告甲○○部分係六萬一千五百六十元。惟法院不得就當事人未聲明之
    事項而為判決，民事訴訟法第三百八十八條定有明文。因此，原告對被告丙○○
    所得請求者為如起訴狀聲明所示之八十二萬七千三百八十八元，對被告甲○○所
    得請求者為六萬一千五百六十元，原告對於被告甲○○所為請求超過上開金額部
    分，於法無據。
五、按給付無確定期限者，債務人於債權人得請求給付時，經其催告而未為給付，自
    受催告時起，負遲延責任。其經債權人起訴而送達訴狀者，與催告有同一效力；
    遲延之債務，以支付金錢為標的者，債權人得請求依法定利率計算之遲延利息，
    民法第二百二十九條第二項、第二百三十三條第一項分別定有明文。本件係因侵
    權行為所生之債務，給付並無確定期限，因此，原告對被告等所得請求遲延給付
    所生之利息，應自被告等受請求時起算。本件被告丙○○係九十二年八月十九日
    收受起訴狀繕本；被告甲○○係於九十二年八月十五日收受起訴狀繕本，有送達
    證書在卷可憑，因此，原告對於被告丙○○所得請求之遲延利息，應自九十二年
    八月二十日起算；對被告甲○○所得請求者之遲延利息，應自同年八月十六日起
    算，原告均請求自八十六年三月三十一日起算，於法無據。
六、從而，原告本於侵權行為法律關係，請求被告丙○○給付之金額，在八十二萬七
    千三百八十八元及自起訴狀繕本送達之翌日即九十二年八月二十日起；請求被告
    甲○○給付之金額在六萬一千五百六十元，及自起訴狀繕本送達之翌日即九十二
    年八月十日六日起，暨均至清償日止，按年息百分五之計算法定遲延利息範圍內
    ，為有理由，應予准許；至逾此範圍之請求，並無理由，應予駁回。
七、原告對被告甲○○部分所得請求之金額雖未逾五十萬元，惟係不得上訴之案件，
    故不，附此明依職權宣告假執行。
八、據上論結：本件原告之訴為一部有理由，一部無理由，依刑事訴訟法第五百零二
    條第一項、第四百九十一條第十款，判決如主文。
中      華      民      國    九十三    年    九        月    二十二    日
                              臺灣高等法院高雄分院刑事第四庭
                                  審判長法官  蕭權閔
                                        法官  陳吉雄
            法官  李嘉興
右正本證明與原本無異。
不得上訴。
                                  法院書記官  劉博文
中      華      民      國    九十三    年    九        月    二十二    日
